【裁判字號】    97,交訴,122
【裁判日期】    970821
【裁判案由】    肇事逃逸罪
【裁判全文】
臺灣臺中地方法院刑事判決             97年度交訴字第122號
公  訴  人  臺灣臺中地方法院檢察署檢察官
被      告  甲○○
選任辯護人  陳浩華律師
上列被告因肇事逃逸罪案件，經檢察官提起公訴（97年度偵字第
3784號），本院判決如下：
    主    文
甲○○駕駛動力交通工具肇事，致人受傷而逃逸，累犯，處有期
徒刑陸月，如易科罰金，以新臺幣貳仟元折算壹日。
    犯罪事實
一、甲○○曾於民國九十五年間因妨害公務案件，經本院判處有
    期徒刑三月確定，於九十五年八月十五日以易科罰金執行完
    畢。猶不知悔改，於九十六年十二月二十五日上午七時許，
    駕駛車牌號碼6938－SF號自用小客車，沿臺中市○○路由甘
    肅路往永輝路方向行駛，行經文心路三段二六六號前，原應
    注意車前狀況且隨即採取必要之緊急措施，而依當時狀況並
    無不能注意之情事，竟疏未注意在其同向右前方騎乘車號
    P9Z－639號機車之丙○○，致甲○○所駕駛之自用小客車右
    後照視鏡撞擊丙○○所騎乘之機車左後方，甲○○上開自用
    小客車之右後照視鏡並因而脫落在地，復造成丙○○人車倒
    地，並因此受有雙手及雙膝多處挫傷、左大腿淤青等傷害（
    過失傷害部分，未據告訴）。詎甲○○明知其駕車肇事致丙
    ○○受傷，竟未採取救護或其他必要措施，復未向警察機關
    報告，旋即基於肇事逃逸之犯意，駕車駛離肇事現場逃逸。
    嗣經警方循甲○○上開自小客車之車牌號碼而查獲甲○○。
二、案經臺中市警察局第六分局報請臺灣臺中地方法院檢察署檢
    察官偵查起訴。
    理    由
一、訊據被告甲○○矢口否認有何肇事逃逸之犯行，辯稱：伊當
    時並不知發生上開交通事故，並無肇事逃逸之犯意云云。然
    查：
(一)、上開犯罪事實，業據證人丙○○於警詢及偵查中證述屬實（
    上開陳述，雖為被告以外之人於審判外之陳述，惟被告及其
    選任辯護人對其證據能力均表示無意見，且上開警詢筆錄之
    製作復無違法取證或其他瑕疵之情形存在，依刑事訴訟法第
    一百五十九條之五第一項之規定，自有證據能力），並有丙
    ○○之診斷證明書一份、道路交通事故現場圖一份、道路交
    通事故調查報告表(一)(二)各一份、照片十五張、車牌號碼6938
    －SF號自用小客車之車籍查詢－基本資料一份附於警卷可稽
    。
(二)、本件交通事故發生時間為上午七時許之日間，發生地點為臺
    中市○○路之交通要道上，且被告所駕駛之自用小客車與被
    害人丙○○騎乘之機車擦撞後，其自小客車之右後照視鏡因
    擦撞而脫落，被害人丙○○並因此人車倒地，機車倒地後亦
    在現場遺有長距離之刮地痕，足見兩車擦撞當時之瞬間力道
    非輕，且被害人機車倒地及刮地之聲響亦非小，被告自無未
    察覺之可能！況依經驗常情，一般人在駕駛自小客車時，理
    當目視照後鏡以注意後方及左右之情況，而被告於本院審理
    時供稱：肇事當日，其從肇事地點駕駛自小客車返回其住處
    之時間約十五分鐘等語，竟未察知其自小客車之右照後鏡已
    脫落，此顯異於經驗常情。又被告應能預見被害人丙○○因
    所騎乘之機車倒地，將因此受有傷害，卻仍駕駛自小客車離
    開現場，顯見其確有肇事逃逸之故意。
(三)、綜上所述，被告確有肇事逃逸之故意，其所辯無非卸飾之詞
    ，不足採信，事證明確，其犯行洵堪認定。
二、核被告所為，係犯刑法一百八十五條之四之肇事逃逸罪。查
    被告曾於九十五年間因妨害公務案件，經本院判處有期徒刑
    三月確定，於九十五年八月十五日以易科罰金執行完畢，此
    有臺灣高等法院被告前案紀錄表及臺灣臺中地方法院檢察署
    刑案資料查註紀錄表在卷可按，其於前案徒刑執行完畢後，
    五年以內故意再犯本件有期徒刑以上之罪，為累犯，應依刑
    法第四十七條第一項之規定加重其刑。另查：(一)、本件車禍
    事故之發生，係因被告所駕駛之自小客車右後照視鏡與被害
    人丙○○之機車左後車身發生擦撞，被害人則於人車倒地後
    受有雙手及雙膝多處挫傷、左大腿淤青等傷害，傷勢尚非嚴
    重，故本件車禍事故之情節並非重大。(二)、被告於事後已與
    被害人丙○○達成和解，有和解書在卷可按，丙○○於本院
    審理時亦證稱：「（你願意原諒被告？）願意，因為被告擦
    撞到我後，他賠償我一切損失，也幫我買新的機車，也有賠
    償我受傷不能上班的損失，被告蠻有誠意，而且常常會打電
    話問我傷勢，我現在已經完全康復了，我想請求庭上不要讓
    被告判那麼重。」等語，足見被告於事後已賠償被害人，被
    害人亦已原諒被告，本院認縱科以法定刑最輕之刑（依累犯
    之規定加重後為有期徒刑七月），仍嫌過重，有法重情輕之
    情形，在客觀上尚非不可引起一般之同情，乃依刑法第五十
    九條之規定酌減其刑。爰審酌被告家中尚有八十一歲且罹癌
    症之父親、有重度肢障之母親及四名稚幼子女（十四歲、九
    歲、八歲及四歲）待扶養，有其提出之全民健康保險重大傷
    病核定審查通知書影本一份、病症暨失能診斷證明書影本一
    份、殘障手冊及身心障礙手冊影本各一份、戶口名簿影本二
    份附於本院卷可稽，入監執行將導致其家庭、父母與子女重
    大影響，暨其犯罪之動機、目的、手段、其品行及智識程度
    、已與被害人達成和解，被害人亦已原諒被告等一切情狀，
    量處如主文所示之刑，並諭知易科罰金之折算標準。
據上論斷，應依刑事訴訟法第二百九十九條第一項前段，刑法第
一百八十五條之四、第四十七條第一項、第五十九條、第四十一
條第一項前段，判決如主文。
本案經檢察官乙○○到庭執行職務。
中    華    民    國    97    年    8    月    21    日
                   交通法庭  審判長法  官  林慧英
                                   法  官  戴嘉慧
                                   法  官  簡源希
上為正本係照原本作成。
如不服本判決，應於收受送達後10日內向本院提出上訴書狀（應
敘述具體理由並附繕本）。
上訴書狀如未敘述理由，應於上訴期間屆滿後20日內補提理由書
於本院。
                                   書記官  黃雅青
中    華    民    國    97    年    8    月    21    日
附錄論罪科刑法條：
刑法第185條之4
駕駛動力交通工具肇事，致人死傷而逃逸者，處6月以上5年以下
有期徒刑。


司法院資訊處製作；財團法人民間司法改革基金會備份。
